【裁判字號】    89,訴,331
【裁判日期】    890505
【裁判案由】    誣告
【裁判全文】
台灣台中地方法院刑事判決                          八十九年度訴字第三三一號
    公  訴  人  臺灣臺中地方法院檢察署檢察官
    被      告  乙○○
右列被告因誣告案件，經檢察官提起公訴（八十八年度偵字第二三五０六號），本院
判決如左:
    主    文
乙○○意圖他人受刑事處分，向該管公務員誣告，處有期徒刑月。
    事    實
一、乙○○前曾於民國（下同）八十六年十一月二十一日因傷害尊親屬、施強暴於尊
    親屬等案件，經臺灣高等法院台中分院判處有期徒刑四月、罰金三千元，如易服
    勞役以三百元折算一日，均緩刑五年，於八十七年五月七日經最高法院判決上訴
    駁回而告確定。詎仍不知悔改，明知位於台中縣梧棲鎮○○路一四０號其住處之
    水管，係於八十六年十一月十四日下午遭其父洪碧年持鋸子所鋸斷毀損，並非其
    弟甲○○、洪明記所為，僅因彼此間素來相處不睦，竟意圖使甲○○、洪明記二
    人受刑事處分，隨即於八十七年五月十三日向本院提出自訴，誣告甲○○、洪明
    記二人於八十六年十一月十四日下午共同毀損其住處之水管，涉有毀損罪（八十
    七年度自字第四三八號）。該案嗣經本院於八十七年七月八日判決甲○○、洪明
    記無罪，經乙○○上訴台灣高等法院台中分院，復經台灣高等法院台中分院於八
    十七年十月二十一日以八十七年度上易字第二八九五號判決上訴駁回而告確定。
二、案經甲○○訴由臺灣台中地方法院檢察署檢察官偵查起訴。
    理    由
一、訊據被告乙○○對於八十七年五月十三日向本院提出自訴，自訴甲○○、洪明記
    二人於八十六年十一月十四日下午共同毀損其住處之水管，涉有毀損罪（八十七
    年度自字四三八號），而該案經本院於八十七年七月八日判決甲○○、洪明記無
    罪，經其上訴台灣高等法院台中分院，復經台灣高等法院台中分院於八十七年十
    月二十一日以八十七年度上易字第二八九五號判決上訴駁回而告確定之情，固不
    否認，惟矢口否認有何誣告犯行，辯稱：我回家時有親眼看到甲○○、洪明記在
    切水管，我有看到他們鬼鬼崇祟，後來去檢查水管斷了，所以我才告他們，且本
    件誣告罪的要件不符，因實際上有切水管，水管至今尚未接合云云。經查，
  (一)本件被告位於台中縣梧棲鎮○○路一四０號其住處之水管，確係於八十六年十一
    月十四日下午遭其父洪碧年持鋸子所鋸斷毀損之情，(1)業據證人洪碧年於本院八
    十七年度自字第四三八號毀損案件審理時到庭證述：「是我找里長一起鋸斷的。
    水費從八十三年起都是我繳的。」（該卷第二十二頁背面）、「（水管是你鋸的
    ？）是我鋸的，我叫里長做見證，並拍照，鋸斷的地方跟自訴人自訴之地方同一
    處。」（該卷第五十七頁背面、第五十八頁正面）等語明確；(2)且據證人即里長
    陳慶銘於該案審理時到庭證述：「（水管之事知道嗎？）知道，他們父親有找我
    說乙○○不交水費，叫我去看他把水管鋸斷，當證人，我即跟他去，看他鋸斷並
    有照存證。」等語無訛（該卷第五十七頁背面）；(3)並有證人洪碧年鋸斷水管之
    照片二幀附於該卷可稽。
  (二)而本件被告於上開案件初次審理時指訴：「（何時把水管切斷？）是甲○○拿水
    管，洪明記切水管，沒有其他在場人，在八十六年十一月十四日，房子是我的，
    水管在屋簷下。」等語（該卷第二十二頁正面），如是被告既指訴其目睹甲○○
    、洪明記鋸斷水管時，並無其他人在場，然其於上開案件再次審理時，由其妻
    劉明月到庭證述：「（八十六年十一月十四日下午在現場看到何事？）車子進去
    停好後，看到洪明記用鋸子鋸水管，甲○○在旁協助。」等語（該卷第五十七頁
    背面）。是以，若證人即被告之妻劉明月確實在甲○○、洪明記共同鋸斷水管時
    在場，則被告為何於上開毀損案件審理時，不立即向法院提出證據，用以證明其
    自訴之情，待該案再次審理時，始偕同其妻到庭證述確有目睹鋸水斷之情，再
    參與被告係自訴甲○○、洪明記二人共同於八十六年十一月十四日鋸斷其所有之
    水管，然遲至八十七年五月十三日始行向本院提起自訴，自訴甲○○、洪明記
    共同鋸斷水管，再再均與常情有違，而不足採。
  (三)而被告於上開毀損案件，自訴洪明記與甲○○共同於八十六年十一月十四日下午
    鋸斷其所有之水管，惟甲○○於八十六年十一月十四日下午確實係在其服務之群
    英鋁業股份有限公司上班之情，已據洪明記於該案審理時供述明確，且有群英鋁
    業股份有限公司之攷勤表影本附卷可稽（該卷第七十一頁）。
  (四)而被告於八十七年五月十三日向本院提出自訴，自訴甲○○、洪明記二人於八十
    六年十一月十四日下午共同毀損其住處之水管，涉有毀損罪，該案嗣經本院於八
    十七年七月八日以八十七年度自字第四三八號判決甲○○、洪明記無罪，經乙○
    ○上訴台灣高等法院台中分院，復經台灣高等法院台中分院於八十七年十月二十
    一日以八十七年度上易字第二八九五號判決上訴駁回之情，亦有本院八十七年度
    自字第四三八號、臺灣高等法院台中分院八十七年度上易字第二八九五號刑事判
    決各一件在卷可憑。
  (五)綜上，本件被告既未親眼目睹告訴人甲○○與洪明記二人鋸斷其所有之水管，
    向本院提起自訴謂其確實親眼目睹甲○○、洪明記二人共同鋸斷其所有之水管，
    則其意圖使甲○○、洪明記二人受刑事處分之意圖，至為明顯。是被告前開所辯
    ，無非係圖卸責之詞，委無足採。事證明確，被告右揭犯行，洵堪認定。
二、核被告所為，係犯刑法第一百六十九條第一項之誣告罪。爰審酌被告有傷害尊親
    屬之不良素行，現緩刑中，不知戒慎警惕，僅因與其弟相處不睦，竟意圖使其弟
    受刑事處分而誣告其弟，犯後又未能坦承犯行，更破壞渠等間之情誼，且篾視國
    家司法權，惟念其態度尚稱良好，及所誣告毀損罪之情節非重等一切情狀，量處
    如主文所示之刑，以資懲儆。
據上論斷，依刑事訴訟法第二百九十九條第一項前段，刑法第一百六十九條第一項，
判決如主文。
中      華      民      國    八十九    年      五      月      五      日
                                臺灣臺中地方法院刑事第四庭
                                    法  官   顏 世 傑
右正本證明與原本無異。
如不服本判決，應於判決送達後十日內，向本院提出上訴狀。
                                    書記官
中      華      民      國    八十九    年      五      月      八      日
附錄本案論罪科刑法條：
刑法第一百六十九條第一項：
  意圖他人受刑事或懲戒處分，向該管公務員誣告者，處七年以下有期徒刑。


司法院資訊處製作；財團法人民間司法改革基金會備份。
